臺灣高等法院高雄分院刑事判決　　　　　　　　九十三年度上更(一)字第一七號
　　上　訴　人
　　即　被　告　丙○○
右上訴人等因偽造有價證券等案件，不服臺灣高雄甲方法院八十九年度訴字第二九七
二號中華民國九十年三月二十日第一審判決（起訴案號：臺灣高雄甲方法院檢察署八
十九年度偵字第二四０三八號），提起上訴，經最高法院第一次發回更審，本院判決
如左：
    主  文
原判決關於竊盜及詐欺部分撤銷。
丙○○竊盜，處有期徒刑肆月，如易科罰金，以佰元折算壹日。又連續意圖為自己
不法之所有，以不正方法由自動付款設備取得他人之物，處有期徒刑參月，如易科罰
金，以佰元折算壹日。應執行有期徒刑陸月，如易科罰金，以佰元折算壹日。
    事  實
一、丙○○於民國八十九年十月十四日凌晨二時許，在高雄縣岡山鎮○○路空軍官校
    對面，見乙○○所駕駛之小客車停於路中央，車未熄火，大燈及車門均未關，而
    乙○○酒醉於車內休息，遂將該車推往路邊停靠，以防意外，惟當時天色昏暗，
    丙○○認有機可趁，竟意圖為自己不法之所有，下手竊取乙○○繫於腰際之摩托
    羅拉牌行動電話手機一支、褲背口袋中之皮包一只（內有身分證、汽機車駕照各
    一張，高雄企銀、農會、郵局提款卡各一張、大立證券股票交易密碼卡一張）、
    褲袋內之現金新台幣（下同）八百元、金項鍊一條（含觀音像玉佩一塊、價值約
    二萬五千元），得手後離去，丙○○取得乙○○之上開提款卡後，為領取乙○○
    該提款卡所存放於銀行、郵局帳戶之存款，竟另行基於意圖為自己不法所有之概
    括犯意，於當晚凌晨四時許，先以電話向乙○○佯稱伊為路竹分局王組長，而向
    乙○○騙得上開提款卡密碼後，再於同日上午六、七時許，先前往高雄企銀博愛
    分行自動提款機（ＡＴＭ），以上開高雄企銀提款卡領取乙○○存在高雄企銀帳
    戶之存款一千元，又前往附近可領百元鈔之自動提款機（ＡＴＭ），以上開郵局
    提款卡跨行領取乙○○存在郵局帳戶之存款四百元，得手後供己花用。嗣於八十
    九年十月二十七日晚上八時許，在高雄縣岡山鎮○○○路阿公店溪，為警循線查
    獲。
二、案經高雄縣警察局岡山分局移送臺灣高雄甲方法院檢察署檢察官偵查起訴。
    理  由
一、訊據上訴人即被告丙○○固坦承有於前揭時甲趁告訴人乙○○酒醉時，竊取告訴
    人之手機、皮包及口袋中之現金，並佯稱為路竹分局王組長向告訴人騙取提款卡
    密碼後，盜領告訴人之存款等情，惟矢口否認有竊取告訴人之大立證券股票交易
    密碼卡一張及金項鍊一條（含觀音像玉佩一塊），並辯稱：我從告訴人之褲袋內
    只拿四百元而已云云。經查：
（一）右揭被告竊取告訴人所有財物及詐領告訴人之存款等事實，除經被告自白不諱
      外，並據告訴人乙○○於警偵詢、原審指述綦詳，復有告訴人領回身分證等物
      出具之贓物認領保管單、高雄區中小企業銀行岡山分行乙○○帳戶存款簿及其
      提款明細表、郵政存簿乙○○帳戶儲金簿影本各一份及被告詐領存款時遭監視
      器攝錄之翻拍照片二張附卷可稽。
（二）關於被告取得告訴人財物之過程，被告於偵查中供稱：告訴人的皮包放在副駕
      駛座，當晚我騎車經過該處，差點撞到他的車，我幫忙把車推到路旁，因為他
      睡死了，我就開車門把皮包拿走，再拿走他放在口袋裡的現金等語，其於原審
      法院亦供陳：當天告訴人喝酒醉，車子停在慢車道，當時告訴人睡著了，我便
      利用這個時候去偷他的東西等語。而告訴人於偵查中則指稱：「我因太累想在
      路上睡一下，停在慢車道休息」、「因為當時只有我一人，不敢反抗，想說破
      財消災」、「因為我當時眼睛閉著，想說他竟然敢搜身，一定有很多人或帶兇
      器，否則不會這麼大膽」等語，於原審法院亦結證稱：「我因為太累，就把車
      停在空軍官校路旁休息，我門沒有關，車子沒有熄火，大燈沒有關，感覺有人
      打開車門，是丙○○，他就搜我的身體，當時我的眼睛沒有張開，我亦未反抗
      ，他取走我的皮包乙只、金項鍊一條（含觀音像玉佩一塊）及手機一支，後來
      我感覺他走了，我就自行開車回家。」等情。綜合上開被告及告訴人之陳述以
      觀，足證告訴人於被告搜取其財物之際，雖有知覺，惟當時告訴人雙眼閉閤，
      狀似熟睡，且未為任何反應，而被告取告訴人財物之過程平和，無施用不法之
      腕力，被告主觀上應係出於竊盜之犯意而為，應可認定。
（三）告訴人遭被告竊取之財物係摩托羅拉牌行動電話手機一支、皮包一只（內有身
      分證、汽機車駕照各一張，高雄企銀、農會、郵局提款卡各一張、大立證券股
      票交易密碼卡一張）、現金八百元、金項鍊一條（含觀音像玉佩一塊、價值約
      二萬五千元）等事實，迭據告訴人指陳甚詳。衡諸常情，告訴人與被告素不相
      識，亦無嫌隙，應無虛誇其詞以誣陷被告之必要，且告訴人所述遭竊之物品及
      數量並無誇張不合理之處，因此，告訴人關於失竊物品之指訴，應可採信。被
      告辯稱：我沒有拿大立證券股票交易密碼卡一張及金項鍊一條（含觀音像玉佩
      一塊），且僅從告訴人之口袋拿四百元云云，核係避重就輕之詞，不足採憑。
（四）綜上所陳，被告所辯尚難採信。本件事證明確，被告犯行洵堪認定。
二、核被告所為，其竊取告訴人所有財物之行為，係犯刑法第三百二十條第一項之竊
    盜罪；其利用自動付款設備詐領存款之行為，係犯同法第三百三十九條之二第一
    項之利用付款設備詐欺罪。又被告並非基於搶奪之意思而強取告訴人之物，公訴
    人認被告取告訴人財物之行為，係犯刑法第三百二十五條第一項之搶奪罪，尚有
    未合，惟其基本社會事實相同，本院自得予以審判，並變更起訴法條。被告先後
    二次提款行為，時間緊接，所犯構成要件罪名相同，顯係出於概括之犯意為之，
    為連續犯，應依刑法第五十六條之規定以一罪論，並加重其刑。被告所犯上開二
    罪，犯意各別，應予分論併罰。
三、被告犯罪事證明確，原審法院予以論處罪刑，固非無見。惟查：被告所犯上開二
    罪，與其另犯之恐嚇取財及偽造有價證券罪間（後二罪已判決確定），係數罪併
    罰關係，原判決認被告所犯上開四罪，均係基於取財之目的，互有方法目的、原
    因結果關係，尚有未洽。被告上訴意旨指摘原判決不當，雖不足取，惟原判決關
    於竊盜及詐欺部分既有上開可議之處，仍屬無可維持，應由本院將原判決此部分
    撤銷改判。爰審酌被告年輕力壯，不思以勞力營生，竟趁機竊取告訴人財物，並
    詐取告訴人之存款，危害告訴人之財產安全，影響社會治安，誠屬不該，惟念其
    犯罪手段平和，告訴人所受損害非重，犯後坦承部分犯行，態度尚可等一切情狀
    ，分別量處如主文第二項所示之刑，並定其應執行之刑及易科罰金之折算標準。
四、被告行為後，刑法第四十一條業經立法院於九十年一月四日修正為第四十一條第
    一項：「犯最重本刑為五年以下有期徒刑之刑之罪，而受六個月以下有期徒刑或
    拘役之宣告，因身體、教育、職業、家庭之關係或其他正當事由，執行顯有困難
    者，得以一元以上三元以下折算一日，易科罰金。」，並經總統於九十年一月十
    日公布施行，將易科罰金之適用範圍擴大為最重本刑五年以下有期徒刑之罪，而
    易服勞役及期間、數罪併罰之定執行刑、緩刑及易以訓誡、易科罰金各事項，均
    應依新法〈最高法院二十四年七月民刑庭總會（二）意旨參照〉，本件被告行為
    後，法律業已變更，且修正後之法律有利於被告，爰依刑法第二條第一項前段之
    規定，應適用修正後刑法第四十一條第一項前段規定諭知易科罰金之折算標準。
五、原判決關於偽造有價證券及恐嚇取財部分，業經本院以九十年度上訴字第六一○
    號判決確定在案，本院自不予論述。
據上論斷，應依刑事訴訟法第三百六十九條第一項前段、第三百六十四條、第二百九
十九條第一項前段、第三百條，刑法第五十六條、第三百三十九條之二第一項、第三
百二十條第一項、第五十一條第五款、第二條第一項前段、第四十一條第一項前段，
罰金罰鍰提高標準條例第一條前段、第二條，判決如主文。
本案經檢察官劉文水到庭執行職務。
中    華    民    國      九十三      年      五      月     二十七   日
                              臺灣高等法院高雄分院刑事第六庭
                                  審判長法官  王憲義
                                        法官  張盛喜
                                        法官  范惠瑩
右正本證明與原本無異。
竊盜部分檢察官如不服本判決應於收受本判決後十日內向本院提出上訴書狀，其未
述上訴理由者，並得於提起上訴後十日內向本院補提理由書狀（均須按他造當事人之
人數附繕本)「切勿逕送上級法院」。
其餘部分不得上訴。
                                      書記官  呂明燕
中    華    民    國      九十三      年      五      月      二十七    日
附錄：本判決論罪科刑法條：
刑法第三百二十條第一項竊盜罪。
刑法第三百三十九條之二第一項
意圖為自己或第三人不法之所有，以不正方法由自動付款設備取得他人之物者，處三
年以下有期徒刑、拘役或一萬元以下罰金。
